【裁判字號】    95,訴,779
【裁判日期】    951220
【裁判案由】    毒品危害防制條例
【裁判全文】
臺灣基隆地方法院刑事判決               95年度訴字第779號
公  訴  人  臺灣基隆地方法院檢察署檢察官
被      告  乙○○
上列被告因違反毒品危害防制條例案件，經檢察官提起公訴（95
年度毒偵字第1324號、第1536號），被告就被訴事實為有罪之陳
述，本院合議庭裁定由受命法官獨任進行審判，經改依簡式審判
程序審理後判決如下：
    主  文
乙○○施用第一級毒品，累犯，處有期徒刑捌月。扣案之第一級
毒品海洛因（淨重零點壹公克）併同難以析離之包裝塑膠袋壹
只及含有第一級毒品海洛因殘渣之塑膠袋壹只，均沒收銷燬之，
又扣案之注射針筒貳支，均沒收。
    事  實
一、乙○○前因違反懲治走私條例案件，經本院於民國88年5 月
    18日以87年度訴字第373 號判決，判處有期徒刑1 年6 月，
    緩刑4 年確定。又因搶奪案件，經本院於91年5 月9 日以90
    年度訴字第750 號判決，判處有期徒刑1 年6 月確定。嗣其
    上開所受緩刑之宣告經撤銷，並於91年5 月14日入監執行上
    開2 案件，93年3 月5 日假釋出監付保護管束，93年10月1
    日保護管束期滿，未經撤銷假釋，其未執行之刑以已執行論
    ，而視為執行完畢。
二、乙○○又因施用第一級毒品案件，經本院裁定送觀察勒戒後
    ，認無繼續施用毒品之傾向，由臺灣基隆地方法院檢察署檢
    察官於95年1 月12日，以94年度毒偵字第1937號、第2134號
    、第3033號為不起訴處分確定，並於95年1 月13日執行完畢
    釋放出所。詎其猶未戒斷毒癮，於觀察勒戒執行完畢後5 年
    內，復基於反覆持續施用第一級毒品海洛因之犯意，自95年
    6 月上旬某日起至同年8 月2 日下午4 時許止，在臺北縣萬
    里鄉野柳村港東342 號住處，以將第一級毒品海洛因加水注
    入注射針筒，再施打肌肉之方式，平均4 、5 天施用1 次第
    一級毒品海洛因。嗣為警先於95年6 月24日上午11時50分許
    ，在基隆市○○區○○路134 巷4 號後方查獲，並扣得第一
    級毒品海洛因1 包（淨重0.13公克）及其所有供施用第一級
    毒品海洛因之注射針筒1 支；繼於同年8 月2 日下午5 時10
    分許，為警在同市○○路134 巷龍門里大會堂後方查獲，並
    扣得含有第一級毒品海洛因殘渣之塑膠袋1 只及其所有供施
    用第一級毒品海洛因之注射針筒1 支，始悉上情。
三、案經基隆市警察局第一分局移送臺灣基隆地方法院檢察署檢
    察官偵查後起訴。
    理  由
壹、程序事項
    本件被告乙○○所犯者非為死刑、無期徒刑、最輕本刑為3
    年以上有期徒刑之罪或高等法院管轄第一審案件，其於準備
    程序進行中，先就被訴事實為有罪之陳述，經告知其簡式審
    判程序之旨，並聽取公訴人、被告之意見後，本院業已依刑
    事訴訟法第273 條之1 第1 項之規定，裁定由受命法官獨任
    以簡式審判程序進行本案之審理。
貳、實體事項
一、上開事實，業據被告於檢察官偵查中及本院審理時坦承在卷
    ，且其為警查獲後所採集之尿液經送驗結果，均呈嗎啡之陽
    性反應，有昭信科技顧問股份有限公司濫用藥物尿液檢體檢
    驗報告2 紙附卷可稽，復有第一級毒品海洛因1 包（淨重0.
    13公克）、含有第一級毒品海洛因殘渣之塑膠袋1 只及注射
    針筒2 支扣案可佐，足徵被告之自白與事實相符，可以採信
    。又其前因施用第一級毒品案件，經本院裁定送觀察勒戒後
    ，認無繼續施用毒品之傾向，由臺灣基隆地方法院檢察署檢
    察官於95年1 月12日，以94年度毒偵字第1937號、第2134號
    、第3033號為不起訴處分確定，並於95年1 月13日執行完畢
    釋放出所等情，亦有臺灣高等法院被告前案紀錄表附卷足佐
    。綜上，本案事證明確，被告於觀察勒戒執行完畢釋放後5
    年以內，再犯施用毒品之犯行，堪可認定，應依法論科。
二、論罪科刑：
  (一)按立法者針對特定刑罰規範之構成要件，已預設其本身係持
    續實行之複次行為，具備反覆、延續之行為特徵，故將之總
    括或擬制成一個構成要件之「集合犯」行為，因刑法評價上
    為構成要件之行為單數，應僅成立一罪。查毒品因具有成癮
    性、濫用性，故立法實務首重以刑事處遇方式戒斷行為人毒
    癮，若無法收其實效，始依法追訴處罰，故施用毒品本身具
    備反覆、延續之行為特徵，持續多次施用毒品始為此類犯罪
    之典型或常態，於刑法評價上，施用毒品應僅成立集合犯一
    罪。且自「刑事法若干犯罪行為態樣，本質上原具有反覆、
    延續實行之特徵，立法時既予特別歸類，定為犯罪構成要件
    之行為要素，則行為人基於概括之犯意，在密切接近之一定
    時、地持續實行之複次行為，倘依社會通念，於客觀上認為
    符合一個反覆、延續性之行為觀念者，於刑法評價上，即應
    僅成立一罪。學理上所稱『集合犯』之職業性、營業性或收
    集性等具有重複特質之犯罪均屬之，例如經營、從事業務、
    收集、販賣、製造、散布等行為概念者是（最高法院95年度
    臺上字第1079號判決意旨參照）」，亦可查悉我國終審機關
    採取相同立場。有關行為人多次施用毒品之犯罪，實務前均
    依94年1 月7 日修正、94年2 月2 日修正公布，並於95年7
    月1 日施行前之刑法第56條連續犯之規定論以一罪，並加重
    其刑，惟因上開連續犯規定業經修正刪除，並自95年7 月1
    日施行，其中修正理由說明四並以：「至連續犯之規定廢除
    後，對於部分習慣犯，例如竊盜、吸毒等犯罪，是否會因適
    用數罪併罰而使刑罰過重產生不合理之現象一節，在實務運
    用上應可參考德、日等國之經驗，委由學界及實務以補充解
    釋之方式，發展接續犯之概念，對於合乎接續犯或包括的一
    罪之情形，認為構成單一之犯罪，以限縮數罪併罰之範圍，
    用以解決上述問題」等語，爰基於前述施用毒品構成要件之
    反覆實行特徵，並考量連續犯規定業經刪除之法律實然面暨
    修正刪除之立法理由，認為行為人如基於反覆實行之犯意，
    在密切接近之一定時、地，持續實行單次或複次之施用毒品
    行為，應僅成立集合犯一罪。且因不再論以連續犯，此部分
    並無因刑法第56條之連續犯規定業經修正刪除而有新舊法比
    較之必要，合先敘明。
  (二)查海洛因係毒品危害防制條例第2 條第2 項第1 款所定之第
    一級毒品，被告於觀察、勒戒執行完畢釋放後，5 年以內再
    施用第一級毒品海洛因之行為，係犯毒品危害防制條例第10
    條第1 項之施用第一級毒品罪。被告因施用而持有第一級毒
    品海洛因之低度行為，應為施用第一級毒品之高度行為所吸
    收，不另論罪。
  (三)又被告先後數次施用第一級毒品海洛因之犯行，時間密切接
    近，顯係基於反覆持續實行之犯意，為集合犯，應依上開(一)
    之說明論以一罪。
  (四)被告前曾受如事實欄所示之有期徒刑執行完畢，有臺灣高等
    法院被告前案紀錄表在卷可按，其於有期徒刑執行完畢後，
    5 年以內故意再犯本件有期徒刑以上之罪，為累犯，爰依法
    加重其刑。
  (五)爰審酌被告犯罪之動機、吸食頻率、曾有施用毒品之前科仍
    不知戒除，惟犯罪後坦承犯行，且所犯之施用毒品犯行乃戕
    害自己身心健康，並未危及他人等一切情狀，量處如主文所
    示之刑。
  (六)扣案之白色粉末1 包（淨重0.13公克），內含有第一級毒品
    海洛因成分，有法務部調查局95年7 月10日調科壹字第3200
    03881 號鑑定通知書在卷可憑；另被告供稱扣案之塑膠袋1
    只內含有第一級毒品海洛因殘渣，且經基隆市警察局第一分
    局以台灣科技股份有限公司之海洛因試劑初步檢驗結果，呈
    嗎啡、海洛因反應，亦有該局查獲涉嫌毒品危害防制條例毒
    品初步鑑驗報告單1 紙在卷可參，是扣案之白色粉末併同難
    以析離之包裝塑膠袋1 只及含有第一級毒品海洛因殘渣之塑
    膠袋1 只，均應依毒品危害防制條例第18條第1 項前段宣告
    沒收銷燬之。又扣案之注射針筒2 支係被告所有供施用第一
    級毒品海洛因之用，業據被告供承在卷，爰依均刑法第38條
    第1 項第2 款宣告沒收。
據上論斷，應依刑事訴訟法第273條之1第1項、第299條第1 項前
段，毒品危害防制條例第10條第1 項、第18條第1 項前段、第23
條第2 項，刑法第11條、第47條第1 項、第38條第1 項第2 款，
判決如主文。
本案經檢察官甲○○到庭執行職務。
中    華    民    國    95    年    12    月    20    日
                  刑事第二庭法  官      劉桂金
以上正本證明與原本無異。
對於本件判決如有不服，應於收受送達後10日內，向本院提出上
訴書狀，上訴於臺灣高等法院，並按他造當事人之人數附具繕本
。
中    華    民    國    95    年    12    月    20    日
                            書記官      鄧順生
附錄論罪法條：
毒品危害防制條例第10條第1項
施用第一級毒品者，處6月以上5年以下有期徒刑。


司法院資訊處製作；財團法人民間司法改革基金會備份。
